【裁判字號】    94,訴,721
【裁判日期】    950320
【裁判案由】    返還消費借貸款
【裁判全文】
臺灣新竹地方法院民事判決               94年度訴字第721號
原      告  台灣中小企業銀行股份有限公司
法定代理人  戊○○
訴訟代理人  己○○
被      告  堤風室內設計有限公司
法定代理人  丁○○
被      告  庚○○
            丙○○○
            乙○○
            甲○○
上列當事人間請求返還消費借貸款事件，本院於民國95年3月6日
辯論終結，判決如下：
    主      文
被告堤風室內設計有限公司、庚○○、乙○○、丙○○○應連帶
給付原告新臺幣陸拾貳萬伍仟壹佰玖拾捌元，及如附表一所示之
利息、違約金。
被告堤風室內設計有限公司、庚○○、乙○○、甲○○應連帶給
付原告新臺幣陸拾萬元，及如附表二所示之利息、違約金。
被告乙○○應給付原告新臺幣壹拾陸萬肆仟肆佰參拾貳元，及如
附表三所示之利息、違約金。
被告乙○○、庚○○應連帶給付原告新臺幣壹佰伍拾陸萬參仟零
柒拾伍元，及如附表四所示之利息、違約金。
被告庚○○應給付原告新臺幣壹拾萬柒仟零壹拾肆元，及如附表
五所示之利息、違約金。
原告其餘之訴駁回。
訴訟費用由被告堤風室內設計有限公司、庚○○、乙○○、丙○○○連帶負擔百分之二十，被告堤風室內設計有限公司、庚○○
、乙○○、甲○○連帶負擔百分之二十，被告乙○○負擔百分之
五，被告乙○○、庚○○連帶負擔百分之五十一，被告庚○○負
擔百分之三，餘由原告負擔。
    事實及理由
甲、程序方面
一、本件兩造間之借據第六條第七款約定：「因本契約涉訟時，
    合意以新竹地方法院為第一審管轄法院。」，而授信約定書
    第十二條及小額信用貸款約定書第十四條亦約定：「立約人
    對貴行所負之各宗債務，合意以新竹地方法院為第一審管轄
    法院。」，故本院有管轄權。
二、本件被告堤風室內設計有限公司（以下簡稱堤風公司）、庚○○、甲○○、丙○○○經合法通知，均未於言詞辯論期日
    到場，核無民事訴訟法第三百八十六條各款所列情形，爰依
    原告聲請，由其一造辯論而為判決。
乙、實體方面
一、原告主張：
（一）被告堤風公司邀同被告庚○○、乙○○、丙○○○為連帶
      保證人，於民國（下同）93年5月21日與原告簽訂借據，
      向原告借款1,000,000元（以下簡稱第一筆借款），約定
      借款期間自93年5月21日起至96年5月21日止，借款利率按
      原告銀行之基準利率加年利率百分之4計付，嗣後應隨原
      告銀行基準利率調整而調整，並自調整日起按調整後之年
      利率計算，且自實際撥款日起，按月付息，第一次繳款日
      為93年6月21日，嗣後之繳款日為每月21日。詎被告堤風
      公司僅繳息至94年8月21日止，後即未依約履行，依授信
      約定書第五條第一項約定，被告已喪失期限利益，債務應
      視為全部到期，計尚欠借款本金625,198元，及借據第四
      條、第五條約定，計付自94年8月22日起至清償日止，按
      年息百分之7.48計算之利息，暨逾期6個月以內者，按上
      開利率百分之10，超過6個月以上者，按上開利率百分之
      20 計付之違約金，惟屢經催討仍置之不理，而被告庚○○、乙○○、丙○○○為前開借款之連帶保證人，就前開
      債務依法應負連帶清償之責任。
（二）被告堤風公司邀同被告庚○○、乙○○、甲○○為連帶保
      證人，於93年8月20日與原告簽訂借據，向原告借款600,0
      00元（以下簡稱第二筆借款），約定借款期間自93年8月2
      6日起至94年8月26日止，借款利率按原告銀行之基準利率
      加年利率百分之4計付，嗣後應隨原告銀行基準利率調整
      而調整，並自調整日起按調整後之年利率計算，且自實際
      撥款日起，按月付息，到期日即94年8月26日還清本金，
      第一次繳款日為93年9月26日，嗣後之繳款日為每月26日
      。詎被告堤風公司屆期並未依約清償，計尚欠借款本金60
      0,000元，及借據第四條、第五條約定，計付自94年7月27
      日起至清償日止，按年息百分之7.41計算之利息，暨逾期
      6個月以內者，按上開利率百分之10，超過6個月以上者，
      按上開利率百分之20計付之違約金，惟屢經催討仍置之不
      理，而被告庚○○、乙○○、甲○○前開借款之連帶保證
      人，就前開債務依法應負連帶清償之責任。
（三）被告乙○○(1)於92年11月5日向原告申辦信用卡，並與原
      告簽訂國際信用卡申請書及國際信用卡約定條款，且經原
      告發卡在案，依約被告得憑該信用卡向特約商店記帳消費
      、預借現金及使用循環信用，惟應於當期繳款截止日前繳
      付最低應繳金額或以上之款項。(2)於93年5月21日與原告
      簽訂卡友樂透貸申請書及小額信用貸款約定書，向原告借
      款250,000元，約定借款期間自93年5月21日起至94年11月
      21日止，以一個月為一期，按期平均攤還，第一期攤還日
      為93年6月21日。詎被告乙○○(1)為上開第一、二筆借款
      之連帶保證人，並未依法清償連帶債務，是依授信約定書
      第五條約定，被告乙○○對原告銀行所負一切債務，視為
      全部到期，計被告乙○○至94年11月7日止，就前述申辦
      國際信用卡消費使用尚欠本金108,878元，及約定條款第
      十五條第三、四項約定，計付自各筆帳款結帳日之次日即
      94 年11月8日起至清償日止，按年息百分之15計算之循環
      利息及違約金。(2)自94年7月22日起，即未依約按月清償
      應攤還金額，依兩造貸款約定書第八條第一項第一款約定
      ，被告已喪期限利益，債務應視為全部到期，計尚欠前述
      小額信用貸款之借款本金55,554元，及依小額信用貸款約
      定書第五條約定，計付自94年7月22日起至清償日止，按
      年息百分之15計算之遲延利息。
（四）被告乙○○邀同被告庚○○為連帶保證人，於94年1月21
      日(1)與原告簽訂房屋貸款契約，向原告借款1,400,000元
      （以下簡稱第三筆借款），約定借款期間自94年2月3日起
      至114年2月3日止，借款利率按中華郵政股份有限公司二
      年期定期儲金機動利率加百分之1計算機動調整，政府補
      貼利率固定為年率百分之0.125計算，若政府不補貼利息
      ，應追溯自政府不補貼利息之日起改按原告銀行當時定儲
      利率指數加百分之2.75計息，(2)與原告簽訂借據及契據增
      補條款契約，向原告借款200,000元（以下簡稱第四筆借
      款），約定借款期間自94年2月3日起至99年2月3日止，借
      款利率則按原告銀行之定儲利率指數加碼年率百分之4.18
      計付，嗣後應隨原告銀行基準利率調整而調整，並自調整
      日起按調整後之年利率計算，且均約定自實際撥款日起，
      依年金法，按月攤還本息，第一次繳款日為94年3月3日，
      嗣後之繳款日為每月3日。詎被告乙○○僅繳息至94年7月
      4日起即未依約履行，依上開契約及授信約定書約定，被
      告乙○○已喪失期限利益，債務應視為全部到期，計尚欠
      借款本金1,377,614元、185,461元，共1,563,075元及依
      貸款契約、借據約定，分別計付自94年7月4日起至清償日
      止之利息，暨逾期6個月以內者，按上開利率百分之10，
      超過6個月以上者，按上開利率百分之20計付之違約金，
      惟屢經催討仍置之不理，而被告庚○○為前開借款之連帶
      保證人，就前開債務依法應負連帶清償之責任。
（五）被告庚○○於94年2月1日向原告申辦信用卡，並與原告簽
      訂國際信用卡申請書及國際信用卡約定條款，且經原告發
      卡在案，依約被告得憑該信用卡向特約商店記帳消費、預
      借現金及使用循環信用，惟應於當期繳款截止日前繳付最
      低應繳金額或以上之款項。詎被告庚○○為上開第一至四
      筆借款之連帶保證人，並未依法清償連帶債務，是依授信
      約定書第五條約定，被告庚○○對原告銀行所負一切債務
      ，視為全部到期，計被告庚○○至94年11月7日止，尚欠1
      07,018元，及約定條款第十五條第三、四項約定，計付自
      各筆帳款結帳日之次日即94年11月8日起至清償日止，按
      年息百分之15計算之循環利息，及自94年12月8日起至清
      償日止，逾期6個月以內者，按上開利率百分之10，超過6
      個月以上者，按上開利率百分之20計付之違約金。
（六）嗣經原告催討仍不獲清償，爰依消費借貸、連帶保證及兩
      造信用卡契約之法律關係，請求如數清償。並聲明：(1)被
      告堤風公司、庚○○、乙○○、丙○○○應連帶給付原告
      625,198元，及自94年8月22日起至清償日止，按年息百分
      之7.48計算之利息，暨逾期6個月以內者，按上開利率百
      分之10，超過6個月以上者，按上開利率百分之20計付之
      違約金。(2)被告堤風公司、庚○○、乙○○、甲○○應連
      帶給付原告600,000元，及自94年7月27日起至清償日止，
      按年息百分之7.41計算之利息，暨逾期6個月以內者，按
      上開利率百分之10，超過6個月以上者，按上開利率百分
      之20計付之違約金。(3)被告乙○○應給付原告164,432元
      ，及其中108,878元自94年11月8日起至清償日止，按年息
      百分之15計算之循環利息，暨自94年12月8日起至清償日
      止，逾期6個月以內者，按上開利率百分之10，超過6個月
      以上者，按上開利率百分之20計付之違約金，及其中55,5
      54元自94年7月22日起至清償日止，按年息百分之15計算
      之遲延利息。(4)被告乙○○、庚○○應連帶給付原告1,56
      3,075元，及其中1,377,614元自94年7月4日起至清償日止
      ，按年息百分之4.67計算之利息，及其中185,461元自94
      年7月4日起至清償日止，按年息百分之6.1計算之利息，
      均暨逾期6個月以內者，按上開利率百分之10，超過6個月
      以上者，按上開利率百分之20計付之違約金。(5)被告庚○○應給付原告107,018元，及自94年11月8日起至清償日止
      ，按年息百分之15計算之利息，暨自94年12月8日起至清
      償日止，逾期6個月以內者，按上開利率百分之10，超過6
      個月以上者，按上開利率百分之20計付之違約金；(6)訴訟
      費用由被告等按債權比例連帶負擔等語。
二、被告乙○○則以：就原告主張其所積欠之金額及所提證物之
    形式真正均不爭執，證物上記載被告乙○○簽名之部分均為
    伊所親自簽署等語。
三、被告堤風公司、庚○○、甲○○、丙○○○均未於言詞辯論
    期日到場，亦未提出準備書狀作何聲明或陳述。
四、得心證之理由：
（一）原告主張被告等分別簽立借據向其借得款項、擔任前開借
      款之連帶保證人及向原告申請信用卡陸續消費，而積欠原
      告借款及消費款、遲延利息、違約金之事實，業經其提出
      借據、契據增補條款契約、授信約定書、放款利率歷史資
      料表、國際信用申請書及國際信用卡約定條款、房屋貸款
      契約、卡友樂透貸申請書、小額信用貸款約定書、連線作
      業查詢單及信用卡消費明細等件為證，且為被告乙○○所
      不爭執，而被告堤風公司、庚○○、甲○○、丙○○○均
      未到庭爭執，亦未提出書狀作何答辯，是自堪信原告此部
      分主張為真實，是就原告主張(1)被告堤風公司、庚○○、
      乙○○、甲○○應連帶給付原告600,000元，及如附表二
      所示之利息、違約金。(2)被告乙○○應給付原告164,432
      元，及如附表三所示之利息、違約金部分，即屬有理由，
      應予准許。
（二）至就原告請求(1)第一筆借款，即被告堤風公司、庚○○、
      乙○○、丙○○○應連帶給付原告625,198元，及自94年8
      月22日起至清償日止，按年息百分之7.48計算之利息，暨
      逾期6個月以內者，按上開利率百分之10，超過6個月以上
      者，按上開利率百分之20計付之違約金，及(2)第三、四筆
      借款，即被告乙○○、庚○○應連帶給付原告1,563,075
      元，及其中1,377,614元自94年7月4日起至清償日止，按
      年息百分之4.67計算之利息，及其中185,461 元自94年7
      月4日起至清償日止，按年息百分之6.1計算之利息，均暨
      逾期6個月以內者，按上開利率百分之10，超過6個月以上
      者，按上開利率百分之20計付之違約金乙節；按解釋意思
      表示，應探求當事人之真意，不得拘泥於所用之辭句，民
      法第九十八條訂有明文；次按解釋契約，固須探求當事人
      立約時之真意，不能拘泥於契約之文字，但契約文字業已
      表示當事人真意，無須別事探求者，即不得反捨契約文字
      而更為曲解，最高法院17年上字第1118號判例足資參照，
      查原告主張(1)被告堤風公司積欠625,198元及(2)被告乙○○積欠1,563,075元部分，其年息分別以(1)原告銀行94 年
      10月17日當時之放款利率即百分之3.48為準而予以加碼年
      息百分之四，即按年息百分之7. 48（3.48﹪＋4﹪＝7.48
      ﹪）計息，並自94年8月22日起計息，(2)被告乙○○積欠
      1,563,075元部分，其中1,377,614元部分，以原告銀行94
      年10月1日之放款利率即百分之1.9 2為準，而予以加碼年
      息百分之二點七五，即按年息百分之4.67（1.92﹪＋2.75
      ﹪＝4.67﹪）計息，並自94年7月4日起計息，及其中185,
      461元部分，以原告銀行94年10月1日之放款利率即百分之
      1.92為準，加碼年息百分之四點一八即按年息百分之6.1
      （1.92﹪＋4.18﹪＝6.1﹪）計息，並自94年7月4日起計
      息云云，惟按兩造借據第六條第六款及房屋貸款契約第七
      條均約定，原告銀行於法院為請求給付時，得將原約定利
      率視為不再機動調整，並以此時之利率計算全部遲延利息
      或違約金，探究該契約文義及當事人真意，該條約定中「
      此時之利率」係指起訴時，原約定利率不再機動調整，即
      應依原告請求給付之利息起算日之利率計息，不再依兩造
      契約之約定而機動調整，則參諸前揭判例意旨，前開借據
      契約之文義既已表示出兩造當事人真意，則原告主張應按
      (1)年息百分之7.48，(2)年息百分之4. 67、百分之6.1固定
      計息，與上開約定不符，尚不可採；從而，原告請求(1)被
      告堤風公司、庚○○、乙○○、丙○○○應連帶給付原告
      625,198元之利息，其利息起算日既為94年8月22日，按契
      約約定其利率應依年息百分之7.41（原告銀行94年7月15
      日之放款利率即3.41﹪加碼年息4﹪＝7.41﹪）固定計息
      ，(2)被告乙○○、庚○○應連帶給付原告1, 563,075元，
      其利息起算日既為94年7月4日，按契約約定就其中1,377,
      614元部分，其利率應依年息百分之4.47（原告銀行94年7
      月1日之放款利率即1.72﹪加碼年息2.75﹪＝4.47﹪）固
      定計息，及其中185,461元部分，其利率應依年息百分之
      5.9（原告銀行94年7月1日之放款利率即1.72﹪加碼年息
      4.18﹪＝5.9﹪）固定計息，至逾上開範圍部分，則屬無
      據，應予駁回。
（三）另就原告主張被告庚○○應給付原告107,018元，及自94
      年11月8日起至清償日止，按年息百分之15計算之循環利
      息及違約金部分，原告以被告庚○○94年11月信用卡消費
      交易明細表所載「總計108,552」扣除「利息（循環信用
      或延滯息）1,534」之方式，計算被告庚○○尚積欠本金
      107,018元，此有原告提出之被告庚○○94年11月信用卡
      消費交易明細表附卷可稽，惟查，依該交易明細表所記載
      ，被告庚○○於該期獲得「本期現金紅利回饋4」，是被
      告庚○○於該期應繳總金額為108,548元（即「總計108,5
      52」－「本期現金紅利回饋4」＝108,548），是被告庚○○所積欠之本金應為107,014元（即「應繳總金額108,548
      」－「利息（循環信用或延滯息）1,534」＝107,014）；
      從而，原告請求被告庚○○應給付原告107,014元，及如
      附表五所示之利息、違約金，即無不合，應予准許，至超
      過上開範圍部分，則屬無據，應予駁回。
（四）綜上所述，原告本於消費借貸、連帶保證及兩造信用卡契
      約之法律關係，訴請被告等清償如主文第一至五項所示之
      本金、利息、違約金部分，即無不合，應予准許；至超過
      上開範圍部分，則屬無據，應予駁回。
五、據上論結：本件原告之訴為一部有理由，一部無理由，依民
    事訴訟法第三百八十五條第一項前段、第七十九條、第八十
    五條第二項，判決如主文。
中    華    民    國    95    年    3     月    20    日
                  民事第二庭    法  官  鄭政宗
以上正本係照原本作成。
如對本判決上訴，須於判決送達後20日內向本院提出上訴狀。
中    華    民    國    95    年    3     月    20    日
                                書記官  蔣淑君
 附表一：
┌─┬──────┬─────────────┬────────────────────────┐
│編│ 計息本金   │     應 付 之 利 息       │       應 付 之 逾  期  違  約  金              │
│  │（新臺幣）  ├─────────┬───┼─────────┬──────────────┤
│號│            │     起 訖 日     │利 率 │     起 訖 日     │          利     率         │
├─┼──────┼─────────┼───┼─────────┼──────────────┤
│１│ 625,198元  │自94年08月22日起至│年息百│自94年08月22日起至│逾期6個月以內者，按左開利率 │
│  │            │清償日止          │分之  │清償日止          │百分之10，超過6個月以上者， │
│  │            │                  │7.41  │                  │按左開利率百分之20計付違約金│
└─┴──────┴─────────┴───┴─────────┴──────────────┘
 附表二：
┌─┬──────┬─────────────┬────────────────────────┐
│編│ 計息本金   │     應 付 之 利 息       │       應 付 之 逾  期  違  約  金              │
│  │（新臺幣）  ├─────────┬───┼─────────┬──────────────┤
│號│            │     起 訖 日     │利 率 │     起 訖 日     │          利     率         │
├─┼──────┼─────────┼───┼─────────┼──────────────┤
│１│ 600,000元  │自94年07月27日起至│年息百│自94年07月27日起至│逾期6個月以內者，按左開利率 │
│  │            │清償日止          │分之  │清償日止          │百分之10，超過6個月以上者， │
│  │            │                  │7.41  │                  │按左開利率百分之20計付違約金│
└─┴──────┴─────────┴───┴─────────┴──────────────┘
 附表三：
┌─┬──────┬─────────────┬────────────────────────┐
│編│ 計息本金   │     應 付 之 利 息       │       應 付 之 逾  期  違  約  金              │
│  │（新臺幣）  ├─────────┬───┼─────────┬──────────────┤
│號│            │     起 訖 日     │利 率 │     起 訖 日     │          利     率         │
├─┼──────┼─────────┼───┼─────────┼──────────────┤
│１│ 108,878元  │自94年11月08日起至│年息百│自94年12月08日起至│逾期6個月以內者，按左開利率 │
│  │            │清償日止          │分之15│清償日止          │百分之10，超過6個月以上者， │
│  │            │                  │      │                  │按左開利率百分之20計付違約金│
├─┼──────┼─────────┼───┼─────────┴──────────────┤
│２│ 55,554元   │自94年07月22日起至│年息百│無                                              │
│  │            │清償日止          │分之15│                                                │
└─┴──────┴─────────┴───┴────────────────────────┘
 附表四：
┌─┬──────┬─────────────┬────────────────────────┐
│編│ 計息本金   │     應 付 之 利 息       │       應 付 之 逾  期  違  約  金              │
│  │（新臺幣）  ├─────────┬───┼─────────┬──────────────┤
│號│            │     起 訖 日     │利 率 │     起 訖 日     │          利     率         │
├─┼──────┼─────────┼───┼─────────┼──────────────┤
│１│1,377,614元 │自94年07月04日起至│年息百│自94年07月04日起至│逾期6個月以內者，按左開利率 │
│  │            │清償日止          │分之  │清償日止          │百分之10，超過6個月以上者， │
│  │            │                  │4.47  │                  │按左開利率百分之20計付違約金│
├─┼──────┼─────────┼───┼─────────┼──────────────┤
│２│ 185,461元  │自94年07月04日起至│年息百│自94年07月04日起至│逾期6個月以內者，按左開利率 │
│  │            │清償日止          │分之  │清償日止          │百分之10，超過6個月以上者， │
│  │            │                  │5.9   │                  │按左開利率百分之20計付違約金│
└─┴──────┴─────────┴───┴─────────┴──────────────┘
附表五：
┌─┬──────┬─────────────┬────────────────────────┐
│編│ 計息本金   │     應 付 之 利 息       │       應 付 之 逾  期  違  約  金              │
│  │（新臺幣）  ├─────────┬───┼─────────┬──────────────┤
│號│            │     起 訖 日     │利 率 │     起 訖 日     │          利     率         │
├─┼──────┼─────────┼───┼─────────┼──────────────┤
│１│ 107,014元  │自94年11月08日起至│年息百│自94年12月08日起至│逾期6個月以內者，按左開利率 │
│  │            │清償日止          │分之  │清償日止          │百分之10，超過6個月以上者， │
│  │            │                  │15    │                  │按左開利率百分之20計付違約金│
└─┴──────┴─────────┴───┴─────────┴──────────────┘


司法院資訊處製作；財團法人民間司法改革基金會備份。
